【裁判字號】    95,訴,1049
【裁判日期】    951205
【裁判案由】    搶奪等
【裁判全文】
臺灣桃園地方法院刑事判決              95年度訴字第1049號
公  訴  人  臺灣桃園地方法院檢察署檢察官
被      告  甲○○
上列被告因搶奪案件，經檢察官提起公訴（95年度偵字第278 號
），本院判決如下：
    主  文
甲○○意圖為自己不法之所有，而搶奪他人之動產，處有期徒刑
壹年。
    事  實
一、甲○○前有賭博、公共危險等前科紀錄（均不構成累犯），
    詎仍不知悔改，於民國94年12月19日上午8 時50分許，在桃
    園縣中壢市○○街208 巷18號前（華勛市場內）擺設攤位聚
    集不特定人賭博財物（涉犯賭博罪部分另行審結），適丁○○○至該市場買菜後行經該處，見路旁有人行乞，乃打開皮
    包欲取出百元零鈔施捨與該行乞者，甲○○見狀，竟意圖為
    自己不法所有，趁丁○○○不注意而未及防備之際，突然從
    丁○○○右後方衝出，徒手搶奪丁○○○所有放置於皮包內
    之對折折疊之千元鈔15張計新臺幣（下同）1 萬5 千元（內
    夾有籤紙2 張），得手後乃立即拔腿奔逃，丁○○○乃高呼
    「搶劫」等語，而民眾乙○○及前往華勛市場執行巡邏勤務
    員警余成能、朱國龍聽聞呼喊聲，乃自後追捕，甲○○旋於
    同日上午8 時55分許，在桃園縣中壢市○○街290 號前，為
    上開員警會同民眾當場逮捕而查獲，並扣得丁○○○所有上
    開千元鈔15張計1 萬5 千元及原夾於紙鈔內對甲○○而言並
    無財產價值之籤紙2 張。
二、案經桃園縣政府警察局中壢分局報請臺灣桃園地方法院檢察
    署檢察官偵查起訴。
    理  由
甲、證據能力部分：
一、按被告以外之人於審判外之言詞或書面陳述，除法律有規定
    者外，不得作為證據，刑事訴訟法第159 條第1 項定有明文
    。查證人丁○○○、乙○○於警詢時所為之陳述，經核不符
    合刑事訴訟法第159 條之2 、第159 條之3 、第159 條之5
    等規定，應無證據能力。
二、按被告以外之人於偵查中向檢察官所為之陳述，除顯有不可
    信之情況者外，得為證據，刑事訴訟法第159 條之1 第2 項
    定有明文。查證人丙○○、丁○○○、乙○○及員警余成能
    於檢察官訊問時所為之證述，就偵查筆錄製作之原因、過程
    及其功能等加以觀察其信用性，查無顯不可信之情況，依前
    開規定，得為證據，並經具結，且本院審理時均已傳喚該等
    證人到庭詰問，被告之對質詰問權已獲保障，是上開證人於
    檢察官訊問時所為之證述，應均具有證據能力（至上開證人
    於檢察官訊問時所述證明力如何，乃另一問題）。
乙、認定事實之理由及依據：
一、訊據被告固坦承於上開時、地自丁○○○處取得1 萬5 千元
    現金而遭查獲之事實，惟矢口否認有何搶奪犯行，辯稱：該
    1 萬5 千元現金係丁○○○與其賭博所押注，並非伊向丁○○○搶奪而來，丁○○○係因賭輸後要拿回該現金遭伊拒絕
    才喊搶劫云云。經查：
  (一)被告於94年12月19日上午8 時50分許在桃園縣中壢市○○街
    208 巷18號前（華勛市場內），確有自丁○○○處取得千元
    鈔15張計1 萬5 千元，且該紙鈔內夾有籤紙2 張，旋於同日
    上午8 時55分許在桃園縣中壢市○○街290 號前為警會同民
    眾逮捕，並扣得上開現金1 萬5 千元及籤紙2 張等情，業據
    證人丁○○○、乙○○、余成能於檢察官訊問及本院審理時
    證述屬實，復有贓物認領保管單1 紙及籤紙影本2 紙附卷可
    稽（見偵查卷第19、48頁），復為被告所是認，此部分之事
    實即可認定。
  (二)證人丁○○○於檢察官訊問時證稱：在94年12月19日早上8
    點多，伊拖著菜籃至桃園縣中壢市華勛市場買菜，見1 老人
    很可憐，伊拿出皮包想要拿錢給該老人，被告站在旁邊，見
    伊皮包內有錢就搶走伊皮包內之現金1 萬多元跑走，而當時
    該現金內尚夾有2 張廟裡籤紙等語（見偵查卷第45頁）；復
    於本院審理時證稱：伊當天至華勛市場買菜，買完菜後，看
    到有人在旁邊乞討，伊準備要給該人一些零錢，被告就上前
    來搶錢，伊皮包內1 萬5 千元現金有夾著2 張籤紙，當時伊
    是要給行乞的人百元的零鈔，伊百元鈔與千元鈔是放在一起
    但未折在一起，伊才打開皮包的拉鍊，要拿百元鈔之際，被
    告突然從伊右後方衝出來，一手就將伊皮包內之千元鈔搶走
    ，而伊百元鈔沒有被搶等語（見本院卷第44、46頁）。是證
    人丁○○○於檢察官訊問及本院審理時均明確指證被告確有
    搶奪犯行。
  (三)雖被告辯稱：上開1 萬5 千元現金係丁○○○與其賭博所押
    注，並非伊搶奪丁○○○而來云云，惟查：
  1.查上開1 萬5 千元均係對折之千元鈔，且有籤紙夾在對折之
    千元鈔中間等情，已如前述，被告於警詢、檢察官訊問及本
    院審理時既均辯稱：丁○○○將上開現金押注時伊有清點過
    云云（見偵查卷第9 、45頁及本院卷第47頁），且於檢察官
    訊問時陳稱：丁○○○將錢拿給伊算，伊就1 張1 張清點後
    ，確有1 萬5 千元云云（見偵查卷第45頁），然上開籤紙2
    紙僅係夾在對折之千元鈔中間，則被告清點該千元鈔時本當
    可輕易發現其內夾有籤紙，況被告既自稱係1 張1 張清點，
    更無未察覺該籤紙之理！再者，若該1 萬5 千元係丁○○○
    因賭博而交付給被告，衡情亦無將該2 紙籤紙一併交付給被
    告之必要，是被告所辯，即與常情不符而有可疑。
  2.又本件被告於丁○○○呼喊「搶劫」時，即立即奔逃離開現
    場，若上開現金確係丁○○○因賭博而自願交付，在當時員
    警並未到被告所設攤位查獲賭博情形下，衡情一般人當會在
    現場與丁○○○理論清楚，甚至要求在場群眾評斷公理，應
    無於丁○○○呼喊「搶劫」時，即立即奔逃離開之理！
  3.本件被告其後在桃園縣中壢市○○街290 號前為警逮獲時，
    於警員余成能詢問「搶的錢？」時，即直接從口袋內將上開
    1 萬5 千元交給警員余成能，而當時並未為任何辯駁或說明
    ，業據證人即警員余成能於本院審理時證述明確（見本院卷
    第50、51頁），則若上開1 萬5 千元確非搶奪而來，則於遭
    警員逮獲時，自應極力辯駁加以澄清，然本件被告遭員警逮
    獲當場，卻未為任何辯駁或說明，且於員警詢問搶得之財物
    時，即主動交出上開現金，則被告上開所辯，即難逕採。
  4.雖被告辯稱：伊為警查獲時，有告訴員警這是賭博的錢云云
    ，惟證人即警員余成能於本院審理時已明確證稱：被告被抓
    時，並沒有講什麼，伊很確定沒有聽到被告說那是賭博的錢
    等語（見本院卷第51頁），查證人余成能為值勤警員，應無
    為不實陳述之情，況被告自承當天有帶7 、8 千元來賭博（
    見本院卷第62頁），若其當時係欲將賭資交付給員警，何以
    獨交出1 萬5 千元，而未將身上其他之賭資交出？是被告此
    部分所辯，亦難採信。
  (四)綜上，證人丁○○○於檢察官訊問及本院審理時均明確指證
    被告確有搶奪犯行，且其陳述極為具體清楚，而證人丁○○○與被告並不相識，亦無怨隙，且上開現金亦已領回，其應
    無惡意誣陷被告之理，復經具結以擔保其證詞之真實性及憑
    信性，而丁○○○既係將千元鈔及百元鈔分別折疊後一起放
    置於皮包內，則其打開皮包的拉鍊，欲要拿百元鈔之際，被
    告突自丁○○○右後方衝出，徒手搶奪該疊千元鈔，而未將
    百元鈔及該皮包一併搶走，亦非不可能；另參酌本件被告於
    丁○○○呼喊「搶劫」時，即立即奔逃離開現場，且本件被
    告遭員警逮獲當場，卻未為任何辯駁或說明，且於員警詢問
    搶得之財物時，即主動交出上開現金等情，是證人丁○○○
    上開證詞應可採信。至被告雖以前詞置辯，然其所述情節顯
    與常情不符，且參酌被告案發當時之反應，已如前述，所辯
    即非可採。
  (五)至證人丙○○雖於檢察官訊問及本院審理時證稱：丁○○○
    確有與被告賭博云云，惟證人丙○○就是否見到丁○○○下
    注乙節，於檢察官訊問時證稱：當時伊有看到丁○○○在被
    告之賭盤上下注云云（見偵查卷第38頁）；復於本院審理時
    先證稱：伊有看到丁○○○跟被告在賭博，丁○○○有拿錢
    給被告云云（見本院卷第53頁）；後稱：伊看到時丁○○○
    已經拿錢給被告，伊沒有看到丁○○○在賭博下注云云（見
    本院卷第55、56頁），是證人丙○○就是否親見丁○○○賭
    博下注，前後所述不一。另證人丙○○就是否看見其他人下
    注乙節，於本院審理時先稱：沒有注意有多少人下注云云（
    見本院卷第55頁）；後稱：沒有看到其他人下注，只有看到
    丁○○○下注云云（見本院卷第57頁），是證人丙○○是否
    看見有其他人下注，所述亦非一致。又證人丙○○亦稱前曾
    至被告設置賭博攤位賭博，且該賭博攤位都要先將現金押在
    賭盤上等語（見本院卷第57頁），惟其卻證稱丁○○○係將
    現金直接交給被告云云，顯與所述被告賭博攤位押注方式有
    異。綜觀證人丙○○上開證詞，前後多有矛盾扞挌之處，即
    難採信。另被告於警詢中供稱：沒有人可以證明伊有與丁○○○一起賭博，因在場賭博之人伊都不認識等語（見偵查卷
    第8 頁），且於員警進1 步詢問如何可證明其與丁○○○賭
    博時，被告亦僅稱：伊可以與丁○○○對質等語（見偵查卷
    第9 頁），顯見被告於警詢中並無法提出任何證人之證據方
    法以實其說，惟被告於檢察官訊問時竟自行偕同證人丙○○
    到庭證述丁○○○與其賭博之情節，再參酌被告因本件經檢
    察官指定保證金10,000元，係由證人丙○○出具現金保證，
    顯見被告與證人丙○○間應有一定情誼，是證人丙○○所述
    之真實性即有可疑，則證人丙○○之證詞顯非可採，自難執
    為有利被告之認定。
  (六)綜上，本件事證明確，被告犯行堪以認定，應依法論科。
二、核被告甲○○所為，係犯刑法第325 條第1 項之搶奪罪。爰
    審酌被告不思以合法途徑取得財富，搶奪他人財物嚴重影響
    社會治安，徒手行搶之手段及所搶得財物之價值，而所搶得
    財物已由被害人領回、犯後矢口否認犯罪之態度及其素行等
    一切情狀，量處如主文所示之刑。
三、至證人丙○○於檢察官訊問及本院審理時，經具結後為虛偽
    陳述而涉犯偽證罪部分，應由檢察官另行偵辦。
據上論結，應依刑事訴訟法第299 條第1 項前段，刑法第325 條
第1 項，判決如主文。
本案經檢察官嵇珮晶到庭執行職務。
中    華    民    國    95    年    12    月    5     日
                  刑事第二庭審判長法  官  徐培元
                                  法  官  林蕙芳
                                  法  官  鄭吉雄
以上正本證明與原本無異。
如不服本判決，應於判決送達後10日內向本院提出上訴狀（應附
繕本），上訴於臺灣高等法院。
                                  書記官  謝至菁
中    華    民    國    95    年    12    月    6     日
附錄法條：
刑法第325條第1項
意圖為自己或第三人不法之所有，而搶奪他人之動產者，處 6 月
以上 5 年以下有期徒刑。


司法院資訊處製作；財團法人民間司法改革基金會備份。
